臺灣高雄地方法院民事判決
111年度雄小字第39號
原      告  兆豐產物保險股份有限公司

法定代理人  梁正德  
訴訟代理人  黃美娟  
被      告  周文南  
上列當事人間請求侵權行為損害賠償事件，於民國111年6月28日
言詞辯論終結，本院判決如下：
    主     文
一、被告應給付原告新臺幣（下同）1萬8,372元及自民國(下同)
    110年11月20日起至清償日止，按週年利率5％計算之利息。
二、原告其餘之訴駁回。
三、訴訟費用由被告負擔56％，餘由原告負擔。
四、本判決第一項得假執行。
    事實及理由
一、原告主張：原告所承保訴外人黃儀芳所有、第三人乙○○所駕
    駛之車牌號碼0000-00號自用小貨車（下稱甲車），於110年
    1月24日12時22分許，沿高雄市前鎮區瑞隆東路第二快車道
    由東向西直行，行至瑞隆東路與保泰路口，適被告駕駛車牌
    號碼000-0000號自用小客車（下稱乙車），亦沿瑞隆東路第
    三快車道由東向西行駛至保泰路口，欲變換車道至乙○○所駕
    駛之快車道，竟惡意逼車，被告所駕乙車之左側車身因此與
    乙○○所駕甲車右前車頭發生第一次碰撞，雙方向前續行，至
    瑞隆路與武營路口，被告所駕乙車再次惡意逼車，以致甲車
    之左前車頭與乙車之右側車身發生第二次碰撞，甲車因上開
    二次碰撞而受損，甲車經送修後，預估需支出修理費用3萬2
    ,523元（含工資6,800元、塗裝1萬元、零件1萬5,723元），
    原告業已依保險契約給付上開修理費，依法取得代位求償權
    ，為此，爰依侵權行為及保險代位之法律關係，請求被告加
    計法定遲延利息如數賠償等語，並聲明：被告應給付原告3
    萬2,523元，及自起訴狀繕本送達翌日起至清償日止，按年
    息5％計算之利息。
二、被告則以：兩車第一次發生擦撞係因乙○○駕駛甲車，先打左
    轉燈卻未左轉，乙○○所駕甲車已經超過被告所駕乙車半個車
    身，仍直接朝乙車車身撞擊，始致兩車發生第一次擦撞，發
    生擦撞後雙方繼續向前行駛，第一次擦撞後被告所駕乙車變
    成前車，被告駕駛乙車欲打右轉方向燈停靠路邊，乙○○所駕
    甲車見狀立即將甲車行駛至乙車右側阻擋，不讓被告駕駛乙
    車右靠，直至瑞隆東路與武營路口乙○○所駕甲車撞及乙車始
    停止，故從兩車撞擊痕跡，乙○○所駕駛甲車係從右側加速推
    擠被告所駕駛乙車，第二次發生碰撞後，乙○○將肇事責任均
    歸責於被告，並對被告惡言相向等語，並聲明：㈠、原告之
    訴駁回。㈡、如受不利判決，願供擔保請准宣告免為假執行
    。
三、得心證之理由：
㈠、查原告所承保黃儀芳所有、第三人乙○○所駕駛甲車，於110年
    1月24日12時22分許，沿高雄市前鎮區瑞隆東路由東向西直
    行，行至瑞隆東路與保泰路口時，適被告所駕駛乙車亦沿瑞
    隆東路東向西直行至上開路口時，兩車發生第一次碰撞（甲
    車碰撞位置部分為右側葉子板至右側車身、乙車為左側車身
    ），嗣後，兩車繼續由東向西前行，行至瑞隆路與武營路口
    兩車第二次發生碰撞，碰撞的位置在被告所駕乙車左側車身
    ，原告承保甲車之右側車身，兩車碰撞的地點在乙○○行駛的
    車道上，乙車因此受損，由高智捷汽車股份有限公司（下稱
    高智捷公司）進行修理，而由原告代被告墊付修理費用3萬2
    ,523元（含工資6,800元、塗裝1萬元、零件1萬5,723元）等
    情，有高智捷公司估價單、維修明細表、發票、受款人電匯
    同意書、高雄市政府警察局道路交通事故初步分析研判表、
    道路交通事故談話紀錄表、道路交通事故現場圖、A3類道路
    交通事故調查紀錄表、車損照片、警方提供瑞隆路監視器錄
    影畫面光碟、本院勘驗筆錄在卷可稽（見本院卷第29-33、3
    7、53-67頁、197頁、226頁），堪信為真。
㈡、被告固不爭執，曾與乙○○所駕甲車於上開時、地發生二次碰
    撞，惟就原告主張：被告就本件車禍之發生應負全部過失責
    任一節，則為被告所否認，是本院應審酌者厥為：1.被告就
    本件車禍之發生有無過失？是否應負侵權行為損害賠償責任
    ？2.被告如應負賠償責任，應賠償金額為若干？3.原告依侵
    權行為及保險代位之法律關係得請求被告賠償之金額為若干
    ？茲分述如下：
  1.被告就本件車禍之發生有無過失？是否應負侵權行為損害  
    賠償責任？
  ①按因故意或過失，不法侵害他人之權利者，負損害賠償責任
    ；汽車、機車或其他非依軌道行駛之動力車輛，在使用中加
    損害於他人者，駕駛人應賠償因此所生之損害，民法第184
    條第1項前段、第191條之2前段分別定有明文。次按汽車行
    駛時，駕駛人應注意車前狀況及兩車並行之間隔，並隨時採
    取必要之安全措施，不得在道路上蛇行，或以其他危險方式
    駕車；行車速度，依速限標誌或標線之規定，道路交通安全
    規則第94條第3項、第93條第1項分別定有明文。
  ②依本件車禍警方所提供之上開路段監視器畫面所示：被告甲○
    ○所駕駛乙車（即畫面中的白色車輛）於瑞隆東路外側快車
    道由東向西直行，監視器畫面中灰色yaris車輛後方的白色
    車輛即被告甲○○駕駛之乙車，乙車左側的黑色車子是原告承
    保由乙○○所駕駛之甲車，雙方繼續前行，行經瑞隆路與保泰
    路路口時，發生碰撞，碰撞的位置在乙○○所駕甲車右側車身
    （右側葉子板到右側車身），被告甲○○所駕乙車碰撞位置是
    左側前、後車門（大約在左側車身中間的位置），兩車發生
    碰撞前，乙○○所駕甲車原為前車，被告甲○○所駕之乙車原為
    後車，被告駕駛乙車在乙○○所駕駛甲車同向、後方之外側車
    道，乙車加速向前行駛，致兩車第一次擦撞，發生第一次碰
    撞後，雙方於各自車道繼續前行，行至瑞隆路與武營路口，
    被告所駕乙車擬靠右行駛後，兩車因此發生碰撞，碰撞的位
    置為乙車之左側車身，甲車之右側車身，第二次碰撞發生前
    乙○○所駕駛之甲車仍保持直行於原行駛車道，兩車碰撞的地
    點在乙○○駕駛甲車行駛的車道上等情，有警方提供上開路段
    監視器影片、本院勘驗筆錄在卷可稽（見本院卷第197頁、
    第226頁）。另參以，被告提供之行車紀錄器影片檔案及臺
    灣高雄地方檢察署檢察事務官就上開乙車行車紀錄器影片所
    為之勘查報告所示：雙方第一次擦撞時：於錄影畫面時間顯
    示2021年01月24日12時13分15秒至19秒時，乙○○駕駛甲車行
    駛在同路段中線道，並打左轉方向燈，然行經該路段與保泰
    路之交岔路口時，未左轉而係往前直行，斯時，被告駕駛乙
    車在乙○○所駕甲車之同向、後方之外側車道，並加速向前行
    駛，致兩車第一次擦撞等情，有乙車行車紀錄器影片（本院
    卷第239頁）、臺灣高雄地方檢察署檢察官不起訴處分書（1
    11年度偵字第9455號）在卷可稽（見本院卷第312之1頁至第
    312之4頁）。由前揭上開路段監視器畫面、乙車行車紀錄影
    片器勘驗結果，雙方發生二次擦撞時，乙○○所駕駛之甲車始
    終維持東向西直行瑞隆東路、瑞隆路上，於第一次擦撞時，
    乙○○所駕甲車為中間道之前車，被告駕駛之乙車則為外側車
    道之後車，被告駕駛乙車在乙○○所駕甲車之同向、後方之外
    側車道，並加速向前行駛，致兩車第一次擦撞，雙方發第一
    次碰撞後繼續前行後，乙○○所駕駛之甲車亦持續直行於同一
    車道係被告擬靠右行駛，兩車始發生碰撞，足見，被告所駕
    乙車具有未注意車前狀況、且未注意保持兩車間之安全間隔
    ，始致兩車發生碰撞，其就本件車禍之發生，應負全部過失
    責任。至被告雖以乙車行車紀錄器影片及該影片之截圖，辯
    稱：乙○○所駕甲車惡意逼車始導致本件車禍發生云云，惟被
    告所辯顯與上開路段之監視器影片、行車紀錄器影片之內容
    不符，自難認為可採。
  ③衡酌上情，堪認本件被告駕駛乙車肇事，致甲車受損，被告
    不能證明其於防止損害之發生已盡相當之注意，且甲車車主
    黃儀芳因系爭事故而受有甲車受損需支出修理費用之損害，
    其所受損害與被告之不法侵害間，顯有相當因果關係，已如
    前述，則甲車車主黃儀芳依前揭侵權行為之法律關係，請求
    被告賠償其所受損害，於法洵屬有據。
  2.被告如應負賠償責任，應賠償金額為若干？
    查甲車為100年1月出廠，原告主張因本件車禍受損修復需費
    3萬2,523元其中工資為6,800元、零件為1萬5,723元、烤漆
    為1萬元，業據原告提出與其所述相符之行車執照影本（見
    本院卷第19頁）、估價單（見本院卷第29頁）在卷可按，則
    甲車既非新車，依諸上開說明，其修復時材料更換係以新品
    替換舊品，計算零件材料之損害賠償數額時，應扣除折舊部
    分始屬合理。依行政院所頒固定資產耐用年數表及固定資產
    折舊率表，汽車之耐用年數為5年，依定率遞減法每年折舊1
    000分之369，另依營利事業所得稅查核準則第95條第6項規
    定：「固定資產提列折舊採用定率遞減法者，以1 年為計算
    單位，其使用期間未滿1 年者，按實際使用之月數相當於全
    年之比例計算之，不滿1月者，以1月計。」，甲車自出廠10
    0年1月，迄本件車禍發生時即110年1月24日，已使用約10年
    1月，則零件扣除折舊後之修復費用估定為1,572元【計算式
    ：詳如附表】，加計無庸折舊之工資6,800元、烤漆為1萬元
    ，共計1萬8,372元（計算式：1,572+6,800+10,000=18,372
    ），是經計算折舊後，被告就甲車因系爭事故所受車損，應
    賠償之修理費用為1萬8,372元。
  3.原告依侵權行為及保險代位之法律關係得請求被告賠償之金
    額為若干？
    按被保險人因保險人應負保險責任之損失發生，而對於第三
    人有損失賠償請求權者，保險人得於給付賠償金額後，代位
    行使被保險人對於第三人之請求權；但其所請求之數額，以
    不逾賠償金額為限，保險法第53條第1項定有明文。經查，
    黃儀芳就甲車前向原告投保車體損失保險，而原告已就本件
    車禍致甲車損壞而給付修復費用，此有原告查核單、賠款滿
    意書（見本院卷第17頁、第37頁）、統一發票（見本院卷第
    33頁）附卷可參，又黃儀芳就甲車受損得向被告請求賠償1
    萬8,372元乙節，已如前述，則依上開規定，原告自得代位
    行使黃儀芳對於被告之請求權，是以原告應得向被告請求賠
    償1萬8,372元。
四、綜上所述，原告依侵權行為及保險代位之法律關係請求被告
    給付1萬8,372元及自起訴狀繕本送達翌日即110年11月20日
    （見本院卷第51頁)起至清償日止，按年息5％計算之利息，
    為有理由，應予准許。至其逾此範圍之請求，為無理由，應
    予駁回。
五、本件原告勝訴部分係適用小額訴訟程序所為被告敗訴之判決
    ，依民事訴訟法第436 條之20之規定，應依職權宣告假執行
    ；並確定訴訟費用額為1,000 元（即如後附訴訟費用計算式
    ）。
六、訴訟費用負擔之依據：民事訴訟法第79條。
中　　華　　民　　國　　111 　年　　7 　　月　　13　　日
                  高雄簡易庭  法      官  林綉君
以上正本係照原本作成。
民事訴訟法第436 條之24第2 項：對於本判決之上訴，非以違背
法令為理由，不得為之。
如對本判決上訴，須於判決送達後20日內向本院提出上訴狀，並
須表明原判決所違背之法令及其具體內容與依訴訟資料可認為原
判決有違背法令之具體事實之上訴理由。
中　　華　　民　　國　　111 　年　　7 　　月　　13　　日
                              書  記  官  羅崔萍　
訴訟費用計算式：
裁判費         1,000元
合計           1,000元    
附表：
折舊時間 金額 第1年折舊值 15,723×0.369=5,802 第1年折舊後價值 15,723-5,802=9,921 第2年折舊值 9,921×0.369=3,661 第2年折舊後價值 9,921-3,661=6,260 第3年折舊值 6,260×0.369=2,310 第3年折舊後價值 6,260-2,310=3,950 第4年折舊值 3,950×0.369=1,458 第4年折舊後價值 3,950-1,458=2,492 第5年折舊值 2,492×0.369=920 第5年折舊後價值 2,492-920=1,572 第6年折舊值 0 第6年折舊後價值 1,572-0=1,572 第7年折舊值 0 第7年折舊後價值 1,572-0=1,572 第8年折舊值 0 第8年折舊後價值 1,572-0=1,572 第9年折舊值 0 第9年折舊後價值 1,572-0=1,572 第10年折舊值 0 第10年折舊後價值 1,572-0=1,572 第11年折舊值 0 第11年折舊後價值 1,572-0=1,572